【裁判字號】    88,訴,1285
【裁判日期】    890428
【裁判案由】    拆屋還地
【裁判全文】
臺灣臺南地方法院民事判決  八十八年度訴字第一二八五號
    原      告  台灣省立台南女子高級中學
    法定代理人  甲○○
    共      同
    訴訟代理人  蔡進欽律師
                蘇正信律師
                楊清安律師
                蔡弘琳律師
    被      告  乙○○
右當事人間請求返還房屋事件，本院判決如左：
    主    文
被告應將座落臺南市○區○○段第八五０地號土地上，如附圖三編號Ａ所示之磚造地
板、面積０．００四一公頃，編號Ｂ所示之磚造鐵骨石棉瓦涼棚、面積０．００二二
公頃，編號Ｃ所示之磚木瓦造住宅、面積０．００五五公頃，編號Ｄ所示之鐵骨鐵皮
住宅、面積０．００一一公頃及編號Ａ所示斜線部分之鐵骨鐵皮圍牆暨坐落臺南市○
區○○段第八四八地號土地上，如附圖三編號Ｅ所示之磚造鐵骨鐵皮住宅，面積０．
０００一公頃全部拆除，並將土地交還原告。
被告應給付原告新臺幣肆拾伍萬肆仟零柒拾肆元及自民國八十八年六月二十五日起，
至清償之日止，按週年利率百分之五計算之利息。
被告應自民國八十八年六月二十五日起至交還前開土地之日止，按月給付原告新臺幣
玖仟玖佰元，暨均自各該相當月末日翌日起至清償日止，按週年利率百分之五計算之
利息。
原告其餘之訴駁回。
訴訟費用由被告負擔百分之八十七，餘由原告負擔。
本判決原告勝訴部分於原告以新臺幣捌拾萬元為被告供擔保後，得假執行。但被告如
於假執行程序實施前，以新臺幣貳佰肆拾萬元為原告預供擔保，得免為假執行。
原告其餘假執行之聲請駁回。
    事    實
甲、原告方面：
一、訴之聲明
  （一）被告應將座落臺南市○區○○段第八五０地號土地上，如附圖編號Ａ所示之
        磚造地板、面積０．００四一公頃，編號Ｂ所示之磚造鐵骨石棉瓦涼棚、面
        積０．００二二公頃，編號Ｃ所示之磚木瓦造住宅、面積０．００五五公頃
        ，編號Ｄ所示之鐵骨鐵皮住宅、面積０．００一一公頃及編號Ａ所示斜線部
        分之鐵骨鐵皮圍牆，暨同段第八四八地號土地上，如附圖編號Ｅ所示之磚造
        鐵骨鐵皮住宅、面積０．０００一公頃全部拆除，並將土地交還原告。
  （二）被告應給付原告新台幣（下同）七十五萬六千七百六十元，暨自起訴狀繕本
        送達翌日起至清償之日止，按年息百分之五計算之利息。
  （三）被告應自起訴狀繕本送達翌日起至交還土地之日止，按月給付原告一萬六千
        五百元暨均自各該相當月末日翌日起至清償之日止按年息百分之五計算之利
        息。
  （四）訴訟費用由被告負擔。
  （五）右第二項、第三項請求，原告願供擔保請准宣告假執行。
二、陳述：
  （一）系爭坐落台南市○區○○段第八五０號、同段第八四五－一號土地，均屬國
        有土地（下稱系爭土地），現由原告臺灣省台南女子高級中學管業；被告乙
        ○○係訴外人陳鴻儒（民國六十五年十二月八日死亡）之法定繼承人，合先
        陳明。
  （二）緣訴外人陳鴻儒生前因任教於原告臺灣省立台南女子高級中學之故，而獲准
        配住該校所管理坐落台南市○區○○段第八四八地號土地上，建號二二號，
        門牌號碼台南市○○街○段一八０號如附圖一所示Ｃ部分之房屋，詎陳某未
        經原告同意，於不詳時間無權占有原告管理系爭土地，並分別搭建如附圖三
        編號Ａ、Ｂ、Ｃ、Ｄ、Ｅ所示之地板、涼棚、住宅及圍牆等地上物，嗣陳鴻
        儒死亡，由被告乙○○繼承取得，並占用迄今。
  （三）按所有人對於無權占有者，得請求返還之；無法律上之原因而受利益，致他
        人受損害，應返還其利益；租用基地建築房屋，計算租金，以不超過土地申
        報地價年息百分之十為限；而公有土地以各該宗土地之公告地價為申報地價
        ，此民法第七百六十七條上段、第一百七十九條前段、土地九十七條、第一
        百零五條及平均地權條例施行細則第二十一條分別定有明文。稽之本件，被
        告無權占有原告等管領之土地營建地上物除依法應拆除、回復原狀義務外；
        參酌系爭土地位處文教區、鄰近台南市○○道路交通便利各情，併請求依公
        告地價百分之十計算最近五年、及按月收取相當於租金之損害金，損害金計
        算如附表一所示。
  （四）按依占有事實完成時效主張取得地上權者，僅得請求登記為地上權人而已，
        非謂一經時效完成即當然視為地上權人，從而在未為完成登記前，仍不得以
        此對抗土地所有權人，謂已合法取得地上權，此觀民法第七百七十二條、第
        七百六十九條規定即明。稽之本件，被告固辯稱其父陳儒基自民國五十一年
        間即以行使地上權之意思開始占用台南市○區○○段第八五０號、第八四五
        －一號土地搭建房屋，並至七十六年即改由伊承繼占有云云，原告否認之，
        依法自應被告負舉證責任；退步言之，縱認被告確以行使地上權之意思占有
        系爭土地，惟依卷附土地登記謄本所載，並未為登記，依法自應認被告並應
        認被告並未取得地上權，其抗辯已取得地上權乙節自屬無權。
  （五）被告雖主張依台灣省政府頒計「台灣省有基地租金率調整方案」，以當期土
        地申報地價百分之五，再六折減計云云。殊無足取，蓋系爭土地並非省屬土
        地，被告以此作為論據自有未當，反觀原告以其坐落位置、交通、環境各情
        ，以公告地價百分之十作為計算損害金之標準誠實適當。
三、證據：提出土地登記謄本四件、建物登記謄本一件、戶籍謄本二份、照片四張、
    土地地價表二份為證。
乙、被告方面：
一、聲明：求為判決駁回原告之訴，如受不利判決願供擔保請准宣告免假執行。
二、陳述：
  （一）按地上權之取得時效，準用民法第七百六十九條、第七百七十條規定之結果
        ，須為以行使地上權之意思，二十年間繼續和平公然在他人之土地上有建築
        物或工作物或竹木者，得請求登記為地上權人（最高法院六十年台上字第四
        一九五號判例可資參照），據此要件，占有人只要在主觀要件上以行使地上
        權之意思而行使地上權，即以在他人土地上有建築物或其他工作物，或竹木
        為目的而使用其土地之意思，即得請求為地上權登記，蓋為尊重長期占有利
        益而設。
  （二）按「地上權係以在他人土地上有建築物，或其他工作物，或竹木為目的而使
        用其土地之權，其以有建築物為目的者，並不禁止先設地上權，然後在該地
        上進行建築，且地上權之範圍，不以建築物或其他工作物等本身占用之土地
        為限，其周圍之附屬  地，如房屋之庭院，或屋後之空地等，如在設定之範
        圍內，不得謂無地上權之存在」（四十八年台上字第九二八號判例參照）。
        經查，被告乙○○之父陳鴻儒基於行使地上權之意思自五十一年間占用郡王
        段八五０、八四五－一基地而搭建如附圖二甲、乙、丙、己所示房屋，而實
        際上占有管領使用之範圍尚包括圍牆之房屋周圍庭院、空地，之後被告之父
        於民國六十五年十二月八日死亡，由被告之母陳劉于苞擔任戶長，旋陳劉于
        苞於七十六年十二月三十日死亡，始由被告繼承並取得增建部分之所有權及
        繳納房屋稅，質言之，被告父母相繼於五十一年十月二十七日起即以行使地
        上權之意思開始占有系爭土地，嗣並小部分搭建房屋，並於七十六年底改由
        被告因繼承法律關係而承繼占有，期間曾將木造平房拆除改建為鐵骨房屋，
        是被告及父母相繼以行使地上權之意思占有系爭土地，迄今已逾三十年，被
        告尚非無正當權源占有系爭土地。
  （三）且被告並對該繼承取得所有權之房屋繳納房屋稅，亦有附呈房屋稅繳款書及
        納稅證明書可證，則被告於八十四年間就如附圖二編號己所示木造房屋拆除
        重建鐵骨造房屋，雖面積略有增加，然所增加之土地仍屬於圍牆內數十年來
        由被告之父及被告相傳繼承占有管領之房屋周圍之庭院及空地範圍內，依前
        開判例所示地上權之範圍包括房屋之庭院或屋後之空地以觀；被告之父親陳
        鴻儒自民國五十一年起搭建前開之房屋及占有使用庭院、空地起算合併被告
        自己之占有迄今已達三十七年之久，有如上述，則依民法第七百六十九條、
        第七百七十二條之規定，被告已得請求登記為地上權人而非無權占有，是以
        ，原告訴請被告拆屋還地，顯非有理。
  （四）被告曾請代書向地政機關申請辦理地上權登記，代書說須取得國有財產局同
        意，被告又向國有財產局申請，惟未獲同意，有國有財產局函文可資佐證。
  （五）原告前於台灣高等法院台南分院八十一年度上易字第一七０四號刑事竊占案
        件提起附帶民事訴訟請求被告拆屋還地，業經台灣高等法院台南分院八十一
        年度附民字第二九號判決駁回原告之訴確定在案。
  （六）並請斟酌大法官會議第二九一號解釋文略謂取得時效制度，係為公益而設，
        依此制度取得之財產權應為憲法所保障，內政部於七十七年八月十七日函頒
        之時效取得地上權登記審查要點第五點第一項規定：「以建物為目的使用土
        地者，應依土地登記規則第七十條提出該建物係合法建物之證明文件」，使
        長期占有他人私有土地，本得依法因時效取得地上權之人，因無從提出該項
        合法建物之證明文件，致無法完成其地上權之登記，與憲法保障人民財產權
        之意旨不符，此部分應停止適用。而在被告尚未完成地上權登記以前，被告
        曾於八十九年三月就系爭占有土地向國有財產局台灣南區辦事處台南分處以
        依據八十九年一月十二日公佈之國有財產法第四十二條、第四十九條、第五
        十二條之二為理由申請承租或承購（參酌台灣省政府八十二年十月九日（八
        二）府財五字第一七五五五七函示台灣省有被占用土地清查處理措施第六項
        處理原則一被人民占用者第一款、第三款在五十九年三月二十七日以前被占
        建屋能提出証明者，於追收五年使用權補償金後讓售與占有人），但不被同
        意，被告已善盡誠意，並無不當得利之意圖。
  （七）退步言，若認原告不當得利請求權存在，亦請參酌台灣省政府八十三、七、
        二十九，八三府財五字第六三一五二號函所訂「台灣省省有基地租金率調整
        方案」第一項載明：「台灣省省有基地每年之租金率，不分使用分區，一律
        按收租當期土地申報地價年息百分之五計收」，第二項第(五)款更明定承租面
        積在一００平方公尺以內者按應繳租金率六折計收；準此，原告以系爭省有
        土地申報地價百分之十計算損害金，顯然過高，而不足取。
三、證據：提出附圖一份、戶籍謄本四件、房屋稅繳款書及納稅證明書各一件、省政
    府函影本一份、台灣台南地方法院檢察署八十四年度偵字第九八八二號起訴書、
    本院八十五年度易字第二一九九號刑事判決、台灣高等法院台南分院八十六年度
    上易字第三六九號刑事判決、八十一年度上易字第一七０四號刑事判決、八十一
    年度附民字第二九七號刑事附帶民事訴訟判決、本院八十一年度易字第二八九八
    號刑事判決各一件、財政部國有財產局臺灣南區辦事處臺南分處八十二年十月十
    九日台財產南南三字第八二六一０四七八號函一件、剪報影本一紙、新修正國有
    財產法影本一份、申請書一份並聲請訊問證人劉晉財為證。
丙、本院依職權囑託台南市台南地政事務所至現場勘測並製作複丈成果圖。
    理    由
一、原告起訴主張系爭坐落台南市○區○○段第八五０號（原同段八四五－一地號土
    地已於八十八年十一月六日合併於系爭八五０地號土地）、同段第八四八地號土
    地，均屬國有土地（下稱系爭土地），目前均由原告臺灣省立台南女子高級中學
    管業，訴外人陳鴻儒為被告乙○○之父，生前因任教於原告臺灣省立台南女子高
    級中學之故，而獲准配住該校所管理坐落台南市○區○○段第八四八地號土地上
    ，建號二二號，門牌號碼台南市○○街○段一八０號如附圖一所示Ｃ部分之房屋
    ，詎陳鴻儒未經原告同意，於不詳時間無權占有其管理系爭土地，並分別搭建如
    附圖三編號Ａ、Ｂ、Ｃ、Ｄ、Ｅ所示之地板、涼棚、住宅及圍牆等地上物，嗣陳
    鴻儒死亡，由被告乙○○繼承取得，並占用迄今，為此本於民法第七百六十七條
    、第一百七十九條及土地法第一百零五條準用同法第九十七條，平均地權條例第
    十六條及施行細則第二十一條規定，按該土地公告地價年息百分之十計算，請求
    被告返還系爭土地並給付如附表一所示之不當得利等情。
二、被告則以：伊之父陳鴻儒基本於行使地上權之意思自五十一年間占用系爭土地而
    搭建如附圖二甲、乙、丙、己所示房屋，而實際上占有管領使用之範圍尚包括圍
    牆之房屋周圍庭院、空地，之後伊父於六十五年十二月八日死亡，由被告之母陳
    劉于苞擔任戶長，旋陳劉于苞於七十六年十二月三十日死亡，始由被告繼承並取
    得增建部分之所有權及繳納房屋稅，是被告及伊父母相繼以行使地上權之意思占
    有系爭土地，迄今已逾三十年，被告尚非無正當權源占有系爭土地。另伊曾於八
    十九年三月間就系爭占有土地向國有財產局台灣南區辦事處台南分處以依據八十
    九年一月十二日公佈之國有財產法第四十二條、第四十九條、第五十二條為理由
    申請承租或承購，但不被同意，伊已善盡誠意，並無不當得利之意圖。退步言，
    若認原告不當得利請求權存在，亦請參酌台灣省政府八十三、七、二十九，八三
    府財五字第六三一五二號函所訂「台灣省省有基地租金率調整方案」第一項載明
    ：「台灣省省有基地每年之租金率，不分使用分區，一律按收租當期土地申報地
    價年息百分之五計收」，第二項第(五)款更明定承租面積在一００平方公尺以內者
    按應繳租金率六折計收，原告以系爭省有土地申報地價百分之十計算損害金，顯
    然過高等語，資為抗辯。
三、本件原告主張系爭土地均屬中華民國所有，目前由其管業，訴外人陳鴻儒為被告
    乙○○之父，生前因任教於原告臺灣省立台南女子高級中學之故，而獲准配住其
    所管理坐落台南市○區○○段第八四八地號土地上，建號二二號，門牌號碼台南
    市○○街○段一八０號如附圖一所示Ｃ部分之房屋，嗣陳鴻儒於六十五年十二月
    八日死亡，惟渠生前即在系爭土地上分別搭建如附圖三編號Ａ、Ｂ、Ｃ、Ｄ、Ｅ
    所示之地板、涼棚、住宅及圍牆等地上物，陳鴻儒死後，由被告之母陳劉于苞擔
    任戶長，旋陳劉于苞於七十六年十二月三十日死亡，始由被告繼承，並占用迄今
    等事實，業據原告提出土地登記謄本四件、建物登記謄本一件、戶籍謄本二份、
    照片四張、土地地價表二份為證，並經本院會同台南市台南地政事務所派員勘測
    屬實，有本院勘驗筆錄及台南市台南地政事務所土地複丈成果圖在卷可稽，且為
    被告所不爭執，堪認原告此部分主張為真實。
四、按所有權人對於無權占有或侵奪其所有物者，得請求返還之。對於妨害其所有權
    者，得請求除去之。民法第七百六十七條定有明文。次按當事人主張有利於己之
    事實者，就其事實有舉證之責任，民事訴訟法第二百七十七條亦定有明文。被告
    既不否認原告為系爭土地之所有權人，被告及伊被繼承人所蓋建物等亦確有占用
    系爭土地之事實，則被告若無占用權源，原告依上開規定自可訴請被告拆除，並
    請求返還土地。是本件自應由被告就其有權使用負舉證責任。經查：
  （一）按地上權為一種物權，主張取得時效之第一要件須為以行使地上權之意思而
        占有，若依其所由發生之事實之性質，無行使地上權之意思者，非有變為以
        行使地上權之意思而占有之情事，其取得時效，不能開始進行（最高法院六
        十四年台上字第二五五二號判例意旨參照）；次按以行使地上權之意思，二
        十年間和平繼續占有他人之土地者，得請求登記為地上權人。民法第七百七
        十二條準用第七百六十九條固定有明文。惟因時效而取得地上權登記請求權
        者，不過有此請求權而已，在未依法登記為地上權人以前，仍不得據以對抗
        土地所有人而認其並非無權占有，經最高法院六十九年度第五次民事庭會議
        決議在案。又占有人因時效而取得地上權登記請求權者，以已具備時效取得
        之要件，向該管地政機關聲請為地上權登記，如經地政機關受理，則受訴法
        院即應就占有人是否具備時效取得地上權之要件，為實體上裁判，固亦經最
        高法院八十年度第二次民事庭會議決議補充。惟該決議旨在說明占有人如在
        土地所有人訴請拆屋還地之前，已主張具備時效取得之要件，得請求登記為
        地上權人者，法院即應就占有人是否具備時效取得地上權之要件，為實體上
        裁判。本件上訴人均在被上訴人起訴後始向地政機關申請為地上權位置之測
        量，原審認其不能以地上權人之地位對被上訴人主張非無權占有系爭土地，
        於法並無不合（最高法院八十七年度台上字第三０八一號判決意旨參照）。
        本件被告雖抗辯：被告占有系爭土地迄今已逾三十年，依民法第七百六十九
        條、第七百七十二條之規定，被告已經時效取得地上權云云。惟查：被告雖
        提出戶籍謄本、房屋稅繳款書、納稅證明書各一件、臺灣台南地方法院檢察
        署八十四年度偵字第九八八二號起訴書、本院八十五年度易字第二一九九號
        刑事判決、台灣高等法院台南分院八十六年度上易字第三六九號刑事判決、
        八十一年度上易字第一七０四號刑事判決、八十一年度附民字第二九七號刑
        事附帶民事訴訟判決、本院八十一年度易字第二八九八號刑事判決各一件、
        財政部國有財產局臺灣南區辦事處臺南分處八十二年十月十九日台財產南南
        三字第八二六一０四七八號函一件為證，惟上開繳款證明及判決書等僅足證
        明被告占有系爭土地已逾二十年之事實，尚不足以證明被告係以行使地上權
        之意思占有系爭土地。更何況被告係本於繼承關係占有系爭土地，為被告所
        自認，而被告之父陳鴻儒又係因生前任教於原告臺灣省立台南女子高級中學
        之故，而獲准配住該校所管理如附圖一所示Ｃ部分之房屋，據此，實難認被
        告父親係以在系爭土地上有建築物，或其他工作物，或竹木為目的而使用系
        爭土地。至於被告又提出財政部國有財產局臺灣南區辦事處臺南分處八十二
        年十月十九日台財產南南三字第八二六一０四七八號函一件，抗辯伊已於八
        十二年間向原告為地上權登記之請求云云。然觀上開函文中說明第二項內容
        「本案土地地上建物依台灣台南地方法院八十一年度易字第二八九八號刑事
        判決記載係台端（即被告）於八十年簡字第九號遷讓房屋事件中與省立台南
        女中達成和解，定期遷讓交還房屋並經強制執行點交返還省立台南女中，台
        端擅又搬入居住使用被法院判刑在案，且本案土地編定學校用地省立台南女
        中，正依法辦理撥用作業中，所請申租歉難照准，申租案應予註銷，附件退
        還」等語，乃記載被告當初係申請承租，並非申請辦理地上權，據此，亦不
        足以證明被告以行使地上權之意思使用系爭土地，更何況被告於本件原告本
        於物上請求權訴請拆屋還地後，迄仍未向地政機關提出時效取得地上權登記
        之申請，依前開最法院判決意旨，自不得於本件訴訟中主張有權占用。被告
        抗辯：伊已依時效取得地上權云云，自不足採。
  （二）被告雖又抗辯：依新修正之國有財產法第四十二條、第四十九條、第五十二
        條伊有申購或申租系爭土地之權利，伊並非無權占有云云。惟按國有財產法
        第四十二條第一項規定：「非公用財產類不動產出租，得以標租方式處理，
        但合於左列各款規定之一者，得逕予出租」，同法第四十九條第一項規定：
        「非公用財產類之不動產，其已有租賃關係者，得讓售與直接使用人」，同
        法第五十二條之二規定：「非公用財產類之不動產，於民國三十五年十二月
        三十一日以前已供建築、居住使用至今者，其直接使用人得於本法修正施行
        日起三年內，檢具有關證明文件，向財政部國有財產局或所屬分支機購申請
        讓售。經核准者，其土地面積在五百平方公尺以內部分，得按第一次公告土
        地現值計算」，依上開均係規定「得出租」、「得讓售」或「經核准」等語
        觀之，足見該讓售或出租之權利在管理機關，即管理機關有審核准駁之權，
        則被告縱提出申租或申購之申請，在原告未為核准之前，仍難認其占有系爭
        土地有正當權源。
    綜上所述，被告辯稱其係本於行使地上權之意思占有系爭土地，且已向原告申請
    請承購或承租，應係有權占有云云，均不足採。則原告本於民法第七百六十七條
    規定，請求被告將系爭第八五０地號土地上，如附圖三編號Ａ、Ｂ、Ｃ、Ｄ、Ｅ
    所示地上物全部拆除，並將各該部分土地交還予原告，即有理由，應予准許。
五、次按無權占有他人之土地可獲相當於租金之利益，而土地所有人自受有相當於租
    金之損失，為社會通常觀念，土地所有人自得依民法第一百七十九條前段不當得
    利之規定請求無權占有人給付相當於租金之損害金，最高法院著有六十一年台上
    字第一六九五號判例可參。被告無權占有系爭土地如附圖三Ａ、Ｂ、Ｃ、Ｄ、Ｅ
    所示部分，已如前述，自使原告受有相當於租金之損失，原告請求被告給付相當
    於租金之損害金即有所據。再按城市地方房屋之租金，以不超過土地及其建築物
    申報總價額年息百分之十為限；該條規定於租用基地建築房屋準用之；又公有土
    地以各該宗土地之公告地價為申報地價，免予申報，土地法第九十七條、第一百
    零五條、平均地權條例施行細則第二十一條分別定有明文。查系爭八四八地號土
    地八十二年之申報地價即公告地價為每平方公尺七萬七千五百元，八十三年至八
    十五年間之申報地價即公告地價為每平方公尺二萬六千元，八十三年之申報地價
    即公告地價為每平方公尺三萬元，八十四年至八十八年之申報地價即公告地價為
    每平方公尺四萬五千元，而系爭八五０地號土地八十年至八十二年之申報地價即
    公告地價為每平方公尺七千七百元，八十三年至八十五年之申報地價即公告地價
    為每平方公尺九千元，八十六年之申報地價即公告地價為每平方公尺一萬五千元
    ，此有被告不爭執之公告地價證明二件為證。本院斟酌系爭土地坐落寬十五米路
    之台南市○○街，位於省立台南女子高級中學宿舍區旁，臨省立台南女中及台南
    師範學院等學校，交通往來便利，被告使用系爭土地所得利益甚多，致原告無法
    使用系爭土地之損害亦鉅，且系爭土地係國有，尚非省有，被告抗辯應以台灣省
    政府八十三、七、二十九，八三府財五字第六三一五二號函所訂「台灣省省有基
    地租金率調整方案」，按收租當期土地申報地價年息百分之五再六折計收，雖無
    理由，惟系爭土地坐落位置係住宅、文教區，並非商業區域，認原告主張依申報
    地價總額年息百分之十計算被告所得之不當利益，尚屬過高，應依年息百分之六
    計算為適當。從而，有關被告等應給付之損害賠償金之計算方式如附表二所示。
六、綜上所述，被告所辯均不足採，從而，原告本於物上請求權請求被告將系爭第八
    五０地號土地上，如附圖三編號Ａ所示之磚造地板、面積０．００四一公頃，編
    號Ｂ所示之磚造鐵骨石棉瓦涼棚、面積０．００二二公頃，編號Ｃ所示之磚木瓦
    造住宅、面積０．００五五公頃，編號Ｄ所示之鐵骨鐵皮住宅、面積０．００一
    一公頃及編號Ａ所示斜線部分之鐵骨鐵皮圍牆暨坐落臺南市○區○○段第八四八
    地號土地上，如附圖三編號Ｅ所示之磚造鐵骨鐵皮住宅，面積０．０００一公頃
    全部拆除，並將各該部分土地交還予原告，並基於不當得利之法律關係，請求被
    告給付四十五萬四千零七十四元及自起訴狀繕本送達之翌日即民國八十八年六月
    二十五日起，至清償之日止，按週年利率百分之五計算之利息及自該起訴狀繕本
    送達翌日起至交還前開土地之日止，按月給付九千九百元，暨均自各該相當月末
    日翌日起至清償日止，按週年利率百分之五計算之利息範圍內，為有理由，應予
    准許。逾此部分之請求，則無理由，應予駁回。
七、兩造陳明願供擔保請為宣告假執行或免為假執行，就原告勝訴部分經核均與規定
    相符，爰分別酌定相當之擔保金額予以宣告。至原告敗訴部分其假執行之聲請，
    已失所附麗，應併予駁回。
八、結論：本件原告之訴，為一部有理由，一部無理由，並依民事訴訟法第七十九條
    但書、第三百九十條第二項、第三百九十二條，判決如主文。
中      華      民      國    八十九    年      四      月    二十八    日
                                臺灣臺南地方法院民事第一庭
~B法      官  李杭倫
右為正本係照原本作成
如對本判決上訴，須於判決送達後廿日內向本院提出上訴狀
中      華      民      國    八十九    年      四      月    二十九    日
~B法院書記官  汪維屏
~F0
~T40
附表一：
  ┌──────────────────────────────────────────────────────┐
  │(一)編號Ａ、Ｂ、Ｃ、Ｄ部分：                                                                                  │
  ├──┬───────────────────┬─────────────┬─────┬──┬────────┤
  │編號│   公        告        地        價   │ 每  月  應  收  金  額   │ 起訖年月 │月數│總          計  │
  ├──┼──────┬────────────┼─────────────┼─────┼──┼────────┤
  │    │ 單價（㎡） │   總            價     │                          │          │    │                │
  ├──┼──────┼────────────┼─────────────┼─────┼──┼────────┤
  │ １ │七千七百元  │九十九萬三千三百元      │八千二百七十八元          │83.5－83.6│ 2  │一萬六千五百五  │
  │    │            │                        │                          │          │    │十六元          │
  ├──┼──────┼────────────┼─────────────┼─────┼──┼────────┤
  │    │  (年）   │（7700x129=993300）     │（993300x10%/12=8278      │          │    │8278x2=16556    │
  ├──┼──────┼────────────┼─────────────┼─────┼──┼────────┤
  │ ２ │九千元      │一百一十六萬一千元      │九千六百七十五元          │83.7－86.6│36  │三十四萬八千三  │
  │    │            │                        │                          │          │    │百元            │
  ├──┼──────┼────────────┼─────────────┼─────┼──┼────────┤
  │    │  (年）   │（9000x129=0000000 )    │（0000000x10%/12=9675     │          │    │9675x36=0000000 │
  ├──┼──────┼────────────┼─────────────┼─────┼──┼────────┤
  │ ３ │一萬五千元  │一百九十三萬五千元      │一萬六千一百二十五元      │86.7－88.5│23  │三十七萬零八百  │
  │    │            │                        │                          │          │    │七十五元        │
  ├──┼──────┼────────────┼─────────────┼─────┼──┼────────┤
  │    │  (年）   │（15000x129=0000000     │（0000000x10%/12=16125    │          │    │16125x23=370875 │
  ├──┴──────┴────────────┴─────────────┴─────┴──┴────────┤
  │(二)Ｅ部分：（面積一平方公尺）                                                                                │
  ├──┬───────────────────┬─────────────┬─────┬──┬────────┤
  │編號│   公        告        地        價   │ 每  月  應  收  金  額   │ 起訖年月 │月數│總          計  │
  ├──┼──────┬────────────┼─────────────┼─────┼──┼────────┤
  │    │ 單價（㎡） │   總            價     │                          │          │    │                │
  ├──┼──────┼────────────┼─────────────┼─────┼──┼────────┤
  │ １ │二萬六千元  │  二萬六千元            │ 二百一十七元             │83.5－83.6│ 2  │四百三十四元    │
  ├──┼──────┼────────────┼─────────────┼─────┼──┼────────┤
  │    │  (82年）   │（26000x1=26000 ）      │（26000x10%/12=217）      │          │    │217x2=434       │
  ├──┼──────┼────────────┼─────────────┼─────┼──┼────────┤
  │ ２ │三萬元      │  三萬元                │ 二百五十元               │7.－84.6│ 12 │三千元          │
  ├──┼──────┼────────────┼─────────────┼─────┼──┼────────┤
  │    │  (年）   │（30000x1=30000）       │（30000x10%/12=250）      │          │    │250x12=3000     │
  ├──┼──────┼────────────┼─────────────┼─────┼──┼────────┤
  │ ３ │四萬五千元  │  四萬五千元            │ 三百七十五元             │84.7－88.5│ 47 │一萬七千六百二  │
  │    │            │                        │                          │          │    │十五元          │
  ├──┼──────┼────────────┼─────────────┼─────┼──┼────────┤
  │    │  (84年）   │（45000x1=45000）       │（45000x10%/12=375）      │          │    │375x47=17625    │
  ├──┼──────┴────────────┴─────────────┴─────┴──┴────────┤
  │合計│七十五萬六千七百六十元                                                                                │
  └──┴───────────────────────────────────────────────────┘
附表二：
  ┌──────────────────────────────────────────────────────┐
  │(一)編號Ａ、Ｂ、Ｃ、Ｄ部分：                                                                                  │
  ├──┬───────────────────┬─────────────┬─────┬──┬────────┤
  │編號│   公        告        地        價   │ 每  月  應  收  金  額   │ 起訖年月 │月數│總          計  │
  ├──┼──────┬────────────┼─────────────┼─────┼──┼────────┤
  │    │ 單價（㎡） │   總            價     │                          │          │    │                │
  ├──┼──────┼────────────┼─────────────┼─────┼──┼────────┤
  │ １ │七千七百元  │九十九萬三千三百元      │四千九百六十七元          │83.5－83.6│ 2  │九千九百三十四元│
  │    │            │                        │                          │          │    │十六元          │
  ├──┼──────┼────────────┼─────────────┼─────┼──┼────────┤
  │    │  (年）   │（7700x129=993300）     │（993300x6%/12=4967       │          │    │4967x2=9934     │
  ├──┼──────┼────────────┼─────────────┼─────┼──┼────────┤
  │ ２ │九千元      │一百一十六萬一千元      │五千八百零五元            │83.7－86.6│36  │二十萬八千九百八│
  │    │            │                        │                          │          │    │十元            │
  ├──┼──────┼────────────┼─────────────┼─────┼──┼────────┤
  │    │  (年）   │（9000x129=0000000 )    │（0000000x6%/12=5805      │          │    │5805x36=208980  │
  ├──┼──────┼────────────┼─────────────┼─────┼──┼────────┤
  │ ３ │一萬五千元  │一百九十三萬五千元      │九千六百七十五元          │86.7－88.5│23  │二十二萬二千五百│
  │    │            │                        │                          │          │    │二十五元        │
  ├──┼──────┼────────────┼─────────────┼─────┼──┼────────┤
  │    │  (年）   │（15000x129=0000000     │（0000000x6%/12=9675      │          │    │9675x23=222525  │
  ├──┴──────┴────────────┴─────────────┴─────┴──┴────────┤
  │(二)Ｅ部分：（面積一平方公尺）                                                                                │
  ├──┬───────────────────┬─────────────┬─────┬──┬────────┤
  │編號│   公        告        地        價   │ 每  月  應  收  金  額   │ 起訖年月 │月數│總          計  │
  ├──┼──────┬────────────┼─────────────┼─────┼──┼────────┤
  │    │ 單價（㎡） │   總            價     │                          │          │    │                │
  ├──┼──────┼────────────┼─────────────┼─────┼──┼────────┤
  │ １ │二萬六千元  │  二萬六千元            │ 一百三十元               │83.5－83.6│ 2  │二百六十元      │
  ├──┼──────┼────────────┼─────────────┼─────┼──┼────────┤
  │    │  (82年）   │（26000x1=26000 ）      │（26000x6%/12=130）       │          │    │130x2=260       │
  ├──┼──────┼────────────┼─────────────┼─────┼──┼────────┤
  │ ２ │三萬元      │  三萬元                │ 一百五十元               │7.－84.6│ 12 │一千八百元      │
  ├──┼──────┼────────────┼─────────────┼─────┼──┼────────┤
  │    │  (年）   │（30000x1=30000）       │（30000x6%/12=150）       │          │    │150x12=1800     │
  ├──┼──────┼────────────┼─────────────┼─────┼──┼────────┤
  │ ３ │四萬五千元  │  四萬五千元            │ 二百二十五元             │84.7－88.5│ 47 │一萬零五百七十五│
  │    │            │                        │                          │          │    │元              │
  ├──┼──────┼────────────┼─────────────┼─────┼──┼────────┤
  │    │  (84年）   │（45000x1=45000）       │（45000x6%/12=225）       │          │    │225x47=10575    │
  ├──┼──────┴────────────┴─────────────┴─────┴──┴────────┤
  │合計│四十五萬四千零七十四元                                                                                │
  └──┴───────────────────────────────────────────────────┘


司法院資訊處製作；財團法人民間司法改革基金會備份。
